臺灣高等法院刑事裁定　　　　　　　　100年度聲再字第507號
再審聲請人
即受判決人　范國明
上列聲請人因詐欺案件，對於本院98年度上易字第2223號，中華
民國98年12月24日第二審確定判決，聲請再審，本院裁定如下：
    主  文
再審之聲請駁回。
    理  由
一、聲請意旨略以：被告前有87年度上易字第6793號案件被判處
    連續詐欺取財罪，該案犯罪時間為86年6月2日，而本案二罪
    犯罪時間則分別為86年年中及87年3月17日至88年1月7日，
    皆應為前案效力所及，原確定判決未諭知本案免訴判決，自
    屬違背法令云云。
二、按刑事訴訟法第421條規定，得以足生影響於判決之重要證據
    漏未審酌為理由，為受判決人之利益聲請再審者，以經第二
    審有罪判決後不得上訴於第三審法院之案件為限。又所謂重
    要證據漏未審酌，須該證據足以影響於原判決事實之認定，
    並以該證據已予提出，而被捨棄不予採用，並未敘明其捨棄
    之理由者為限。如未經於偵查或審判中提出，或判決確定後
    始發現之證據，判決當時既無從審酌，自不包括在內。又按
    刑事訴訟法第421條第1項第6款所謂發見確實之新證據，係
    指該證據於事實審法院判決前已經存在，為法院、當事人所
    不知，不及調查斟酌，至其後始行發見，且就證據本身形式
    上觀察，固不以絕對不須經過調查程序為條件，但必須顯然
    可認為足以動搖原有罪確定判決，而為受判決人無罪、免訴
    、免刑或輕於原判決所認罪名之判決者為限。故受理聲請再
    審之最後事實審法院，應就聲請再審理由之所謂「新證據」
    ，是否具備事實審判決前已經存在，為法院、當事人所不知
    ，事後方行發見之「嶄新性」，及顯然可認足以動搖原有罪
    確定判決，應為無罪、免訴、免刑或輕於原判決罪名之「顯
    然性」二要件，加以審查，為判斷應否准予開始再審之準據
    （最高法院85年度台抗字第308號裁定參照）。
三、經查：
(一)受判決人范國明前於85年4月間，基於意圖為自己不法所有
    之概括犯意，向劉天利表示有意經營當舖事業，並誆稱該事
    業之利潤十分優厚，於同年4月底前即可取得紅利，劉天利
    不疑有詐，遂交付范國明新台幣（下同）248萬元，詎范國
    明詐取劉天利之財物後，並未設立當舖，屆至85年5月底始
    交付面額25萬5千元之支票1紙予劉天利佯充紅利，惟嗣經提
    示竟已遭銀行拒絕往來不獲兌現，范國明隨即避不見面；迨
    至同年7月間為劉天利尋獲，范國明乃開立本票2紙作為擔保
    ，並簽立清償協議書以為搪塞，然並未依約償還；隨後經劉
    天利於86年6月2日向臺灣板橋地方法院自訴范國明詐欺，范
    國明遂亟求和解，假意與劉天利約定願自86年10月5日起按
    月償還50萬元，劉天利誤信為真，遂於法庭上陳述曾同意范
    國明轉投資於其友人呂學坤所經營之紅隆當舖云云之有利於
    范國明之說詞，致使該自訴經該院裁定駁回（86年度自字第
    231號）。范國明見已博取劉天利之信任，遂承前之概括犯
    意，於86年9月25日再向劉天利訛稱調借現金急用，並保證
    必於86年10月5日連同前揭和解書所載之約定償還金額一併
    付清，劉天利不知有詐，遂於范國明媒介下以自己名義簽發
    本票予「永發廣告服務社」之高利貸地下錢莊，藉此調取現
    金計12萬5千元後交予范國明花用；范國明又於86年10月3日
    再次佯以可於86年10月5日一併償還云云為詞，再次詐騙劉
    天利交予現金2萬元及面額分別為2萬8千元及3萬元之支票共
    2紙。詎至86年10月5日當日，范國明避不見面，嗣經劉天利
    一再催討，始於翌日委請友人於台北縣土城市○○路○段某
    便利商店門口代為交付面額為15萬5千元之支票1紙予劉天利
    ，嗣經劉天利屆期提示，亦不獲兌現等犯行，業經本院於87
    年12月30日以87年度上易字第6793號判決有期徒刑6月，並
    於同日確定在案，有該判決書1份在卷可稽（下稱此為前案
    ）。
(二)而前案既已於87年12月30日判決確定，則被告當屬知悉，故
    此已不符合刑事訴訟法第421條第1項第6款所謂「新證據」
    ，須具備事實審判決前已經存在，為法院、當事人所不知，
    事後方行發見之「嶄新性」要件，又被告於本案審理時，並
    未爭執前案與本案間有連續犯之裁判上一罪關係，且未提出
    前案之確定判決供法院審酌，亦與刑事訴訟法第421條所謂
    「重要證據漏未審酌」，須證據已予提出，而被法院捨棄不
    予採用，且未敘明其捨棄理由之情形有間。況本案之原確定
    判決是否為前案判決效力所及，須依刑事訴訟法第302條第1
    款為免訴判決，卻誤為實體判決，乃屬確定判決是否違背法
    令而得據以提起非常上訴之問題，核與再審程序係就原確定
    判決認定事實是否錯誤之救濟制度無涉。是受判決人所執上
    開理由，均與法定得以開啟再審程序之事由不符，難認為有
    再審理由，而應予以駁回。
據上論結，應依刑事訴訟法第434條第1項，裁定如主文。
中    華    民    國   100    年    12    月    9     日
                  刑事第十二庭審判長法  官  蔡永昌
                                    法  官  王梅英
                                    法  官  蘇隆惠
以上正本證明與原本無異。
不得抗告。
                                    書記官  蕭詩穎
中    華    民    國   100    年    12    月    9     日